【裁判字號】    97,訴,2662
【裁判日期】    971107
【裁判案由】    毒品危害防制條例
【裁判全文】
臺灣臺中地方法院刑事判決              97年度訴字第2662號
公  訴  人  臺灣臺中地方法院檢察署檢察官
被      告  丙○○
選任辯護人  廖志堯律師
上列被告因違反毒品危害防制條例案件，經檢察官提起公訴（97
年度偵字第8631號），本院判決如下：
    主    文
丙○○販賣第一級毒品，累犯，處有期徒刑捌年陸月；扣案之附
表一（編號１）所示之物沒收銷燬之，未扣案之販賣毒品所得新
臺幣壹仟元沒收，如全部或一部不能沒收時，以其財產抵償之。
又販賣第一級毒品，累犯，處有期徒刑捌年陸月；扣案之附表一
（編號１）所示之物沒收銷燬之，未扣案之販賣毒品所得新臺幣
壹仟元沒收，如全部或一部不能沒收時，以其財產抵償之。又販
賣第一級毒品，累犯，處有期徒刑捌年陸月；扣案之附表一（編
號１、２）所示之物沒收銷燬之，未扣案之販賣毒品所得新臺幣
壹仟元沒收，如全部或一部不能沒收時，以其財產抵償之。應執
行有期徒刑拾貳年；扣案之附表一（編號１、２）所示之物沒收
銷燬之，未扣案之販賣毒品所得合計新臺幣參仟元沒收，如全部
或一部不能沒收時，以其財產抵償之。
其餘被訴販賣第一級毒品部分，無罪。
    犯罪事實
一、丙○○（綽號「魔仔」、「快樂」）前因妨害自由、重利、
    偽造文書、槍砲及賭博等案件，經法院分別判處有期徒刑一
    年十月、十月、五月、五月、五月確定，嗣經法院就上開罪
    刑定應執行刑為有期徒刑三年二月，其又因違反著作權法案
    件，經法院判處有期徒刑六月確定，與前開罪刑接續執行後
    ，嗣經假釋付保護管束，已於民國九十五年三月十六日保護
    管束期滿未經撤銷假釋而執行完畢。詎丙○○仍不知悛悔警
    惕，明知海洛因為毒品危害防制條例第二條第二項第一款所
    列之第一級毒品，未經許可，不得持有、販賣，其自鄭峻瑜
    （涉犯販賣第一級毒品海洛因罪嫌另案經檢察官起訴）處販
    入海洛因後，竟各基於販賣第一級毒品海洛因之犯意，以其
    持有使用之門號為0000000000號之不詳廠牌手機
    或門號為0000000000號之不詳廠牌手機（均未扣
    案，下稱前開0000000000號行動電話、前開00
    00000000號行動電話）作為販賣海洛因聯繫工具之
    方式，而分別為下列販賣第一級毒品海洛因之犯行：
  (一)甲○○為施用第一級毒品海洛因以解毒癮，於九十七年三月
    二十三日某時，以不詳電話撥打前開0000000000
    號行動電話與丙○○聯繫並約定交易海洛因後，丙○○旋即
    於同日約十二時許，在臺中縣大里市國光花市前，將海洛因
    一包交付予甲○○，甲○○並當場交付一千元予丙○○。
  (二)甲○○與其友人丁○○為共同施用第一級毒品海洛因以解毒
    癮，由甲○○先後於九十七年三月二十六日十三時三十二分
    、十三時四十一分、十三時四十四分許，均以其持有使用之
    門號為0000000000號行動電話，先後均撥打前開
    0000000000號行動電話，與丙○○聯繫並約定交
    易海洛因後，丙○○旋即於同日十三時某分許，在臺中縣大
    里市國光花市前，將海洛因一包交付予甲○○（甲○○當時
    係駕駛車號ＯＡ─三一二七號自用小客車搭載丁○○前往該
    處），甲○○並當場交付一千元予丙○○。
  (三)乙○○為施用第一級毒品海洛因以解毒癮，於九十七年三月
    二十六日十二時四十六分、十五時四十六分許，均以公共電
    話先後各撥打前開0000000000號行動電話、前開
    0000000000號行動電話，與丙○○聯繫並約定交
    易海洛因後，丙○○旋即於同日某時，在臺中縣大里市國光
    花市附近，將海洛因一包交付予乙○○，乙○○並當場交付
    一千元予丙○○。
  (四)甲○○、乙○○前揭於九十七年三月二十六日與丙○○交易
    海洛因完畢後，經警先於同日十四時三十五分許，在臺中縣
    烏日鄉○○路上某處，查獲甲○○駕駛車號ＯＡ─三一二七
    號自用小客車並搭載丁○○，並當場扣得甲○○、丁○○前
    揭向丙○○所購得、施用後已用罄之海洛因空塑膠袋一個及
    注射針筒一支；經警再於同日約十五時五十分許，在臺中縣
    大里市○○路二八五號前查獲乙○○，並當場扣得乙○○前
    揭向丙○○所購得、施用後尚未用罄之海洛因一包（淨重○
    點一五七八公克，驗餘淨重○點一五一五公克）後，經警再
    循線於同年四月二日十七時五分許，在臺中縣太平市○○路
    與太平二十三街口查獲丙○○，並扣得其向上手鄭峻瑜購得
    之海洛因一包後，進而於同日在丙○○當時位於臺中市○區
    ○○○路三六七號一七○三室居處另扣得其向上手鄭峻瑜購
    得之海洛因十三包（前開海洛因十四包，合計淨重二點九一
    公克、包裝重三點七一公克），丙○○復向警供承其係在臺
    中市○○街二十七巷口，向上手即鄭峻瑜處購得海洛因，並
    於翌日（三日）上午，帶同警方至前開購買海洛因之地點附
    近埋伏，於同日十時四十五分許，鄭峻瑜果然出現在該處，
    經警當場加以逮捕，並當場自鄭峻瑜身上扣得海洛因一球（
    毛重六○點二公克），因而查悉上情。
二、案經臺中市警察局移送臺灣臺中地方法院檢察署檢察官偵查
    起訴。
    理    由
壹、證據能力之說明：
一、按刑事訴訟法有關傳聞法則及例外之規定（第一百五十九條
    至第一百五十九條之五），如條文已明定得為證據者（如第
    一百五十九條之一第一項），或依規定原則上有證據能力，
    但當事人未抗辯其有例外否定證據能力之情形者，即無庸就
    其如何具有證據能力而為說明。同法第一百五十九條之一第
    二項規定：「被告以外之人於偵查中向檢察官所為之陳述，
    除顯有不可信之情況者外，得為證據。」已揭示被告以外之
    人於偵查中向檢察官所為之陳述，原則上為有證據能力，僅
    於顯有不可信之情況，始例外否定其得為證據。是被告如未
    主張顯有不可信之情況時，檢察官自無從就無該例外情形而
    為舉證，法院亦無庸在判決中說明無例外情形存在之必要；
    僅於被告主張有例外情形而否定其得為證據時，法院始須就
    有無該例外情形予以調查審認。又被告有與證人對質及詰問
    證人之權利，其中所謂「對質」，是指被告與證人同時在場
    ，面對面互為質問之意。而被告之對質權，係藉由對質程序
    ，法院得以觀察其問答之內容與互動，親身感受而獲得心證
    ，有助於真實之發現；詰問權則係指訴訟上當事人有在審判
    庭輪流盤問證人，以求發現真實，辨明供述證據真偽之權利
    。現行刑事訴訟法對於詰問制度之設計，以同法第一百六十
    六條以下規定之交互詰問為實踐，屬於人證調查證據程序之
    一環；與證據能力係指符合法律所規定之證據適格，而得成
    為證明犯罪事實存在與否之證據資格，性質上並非相同。偵
    查中檢察官為蒐集被告犯罪證據，訊問證人旨在確認被告嫌
    疑之有無及內容，與審判期日透過當事人之攻防，調查人證
    以認定事實之性質及目的，尚屬有別。偵查中訊問證人，法
    無明文必須傳喚被告使之得以在場，刑事訴訟法第一百八十
    四條第二項亦僅規定因發見真實之必要，得命證人與被告對
    質，是檢察官偵查中雖未命證人與被告對質，尚非違法。此
    項未經被告對質之被告以外之人於偵查中向檢察官所為之陳
    述，依刑事訴訟法第一百五十九條之一第二項之規定，原則
    上屬於法律規定為有證據能力之傳聞證據，於例外顯有不可
    信之情況，始否定其得為證據，業如前述。現行刑事訴訟法
    關於行通常審判程序之案件，為保障被告之反對詰問權，復
    對證人採交互詰問制度，其未經詰問者，僅屬未經合法調查
    之證據，並非無證據能力，而禁止證據之使用。此項詰問權
    之欠缺，非不得於審判中由被告行使以資補正，而完足為經
    合法調查之證據。倘被告於審判中捨棄對質、詰問權，自無
    不當剝奪被告對質、詰問權行使之可言（最高法院九十七年
    度臺上字第一○六九號判決參照）。經查，被告丙○○及其
    辯護人雖爭執證人丁○○、甲○○、乙○○於檢察官訊問時
    具結所為證言之證據能力，惟未釋明「顯有不可信之情況」
    之具體理由外，且觀諸證人丁○○、甲○○、乙○○當時訊
    問筆錄作成之情況，亦無顯不可信之情事，依前開說明，自
    均有證據能力。又證人丁○○、甲○○、乙○○於本院審理
    時均已到庭結證，且均經被告於本院審理時與之對質、詰問
    ，亦已踐行而完足合法調查證據之程序，依前開說明，自均
    得作為證據，附此敘明。
二、次按被告以外之人於司法警察（官）調查中所為之陳述，依
    刑事訴訟法第一百五十九條第一項規定，屬傳聞證據，原則
    上無證據能力，而該陳述如與審判中不符時，其先前之陳述
    具有較可信之特別情況，且為證明犯罪事實存否所必要者，
    依同法第一百五十九條之二規定，固例外認為有證據能力；
    倘該陳述與審判中相符時，因其不符刑事訴訟法第一百五十
    九條之二有關傳聞例外規定，即不得作為認定犯罪事實之證
    據，此時，當以證人審判中陳述作為證據（參見最高法院九
    十六年度臺上字第三九二三、七○二一號判決，均同此旨）
    。本案被告及其辯護人亦爭執證人丁○○、甲○○、乙○○
    於警詢時證述之證據能力，經查：
  (一)本案證人丁○○、甲○○、乙○○於警詢時證述後，其嗣於
    本院審理時均已另具結作證，依前開說明，其等三人於警詢
    時與嗣於本院審理時為相同證述部分，無證據能力。
  (二)被告於前揭時地各交付海洛因一包予證人甲○○，證人甲○○則各交付一千元予被告【即犯罪事實欄一、(一)及一、(二)】
    ，就交付之原因部分，證人甲○○於警詢時證述：其均係向
    丙○○購買等語，雖與證人甲○○嗣於本院審理時證稱：其
    係請丙○○幫其聯絡買海洛因等語，互不相符。然綜參：(1)
    證人甲○○係以每次一千元之代價向被告買二次海洛因乙節
    ，亦據其於檢察官訊問時結證在卷（見偵查卷五六頁），核
    與其於警詢時證述情節相符；(2)就被告之海洛因來源，被告
    於警詢時明確供述：鄭峻瑜是販賣海洛因給我之人；因鄭峻
    瑜身上不時均會攜帶大量毒品，鄭峻瑜不會主動與我聯絡，
    交易方式為一手交錢，一手交貨；我與鄭峻瑜共交易約三次
    海洛因，先後於九十七年三月初、三月中旬、三月下旬（時
    間不詳）等語（見警卷十一頁），核與被告嗣於檢察官訊問
    時就此部分陳述情節相符（見偵查卷九頁）；(3)證人甲○○
    不知被告之海洛因來源為何，且證人甲○○與被告就九十七
    年三月二十六日交易海洛因之過程，證人甲○○係於同日十
    三時三十二分、十三時四十一分、十三時四十四分許，均以
    其持有使用之門號為0000000000號行動電話，三
    次均撥打前開0000000000號行動電話與丙○○聯
    繫後，旋於同日十三時某分，即完成該次海洛因之交易等情
    ，業據證人甲○○於本院審理時結證明確，並有前開000
    0000000號行動電話之通聯調閱查詢單及其通聯紀錄
    在卷足憑【見本院卷一二○、一二一、三六、五三頁背面，
    並詳後述第貳、一、(一)點理由內容】。依被告前揭就其海洛
    因來源之供述，顯見被告並非為幫忙證人甲○○聯繫，始進
    一步代證人甲○○向其上手鄭峻瑜購買海洛因外，且由證人
    甲○○於九十七年三月二十六日撥打電話與被告聯繫起迄至
    完成海洛因交易止僅有至短之約二十餘分鐘，並佐以被告所
    陳其自上手鄭峻瑜購得海洛因之日期亦有不符等情以觀，益
    見被告確非僅係代證人甲○○聯繫、為證人甲○○代購海洛
    因，實甚明灼。綜核上情，就被告本案二次交付海洛因予證
    人甲○○之原因，證人甲○○於警詢時證述：其均係向丙○○購買等語，堪認此部分與審判中不符之陳述，具有較可信
    之特別情況，且為證明犯罪事實存否所必要者，自有證據能
    力。
  (三)證人丁○○於警詢時證述：我於九十七年二月二十三日中午
    十二時左右、另於九十七年二月十八日至同月十九日十二時
    左右，曾經向丙○○購買海洛因，我都是以門號00000
    00000號之行動電話，打丙○○的前開0000000
    000號行動電話交易海洛因，每次都購買一千元之海洛因
    一包等語，與其嗣於本院審理時否認並證稱被告有販賣其海
    洛因等語，互不相符。經查，證人丁○○就前揭與本院審理
    時所言相歧部分，經本院遍觀偵查全卷，雖查無證人丁○○
    於警詢時有非出於真意而為陳述或遭警違法取供之情事，然
    參諸證人丁○○於檢察官訊問時結證：我用我的門號000
    0000000號行動電話，打丙○○的前開000000
    0000號、0000000000號行動電話，向丙○○
    買過六、七次海洛因，我只記得最近的一、二次等語（見偵
    查卷七二頁），則證人丁○○究係以何一行動電話與被告聯
    繫交易海洛因，其先後於警詢、檢察官訊問時之陳述已有不
    符，且觀諸卷附前開0000000000號、00000
    00000號行動電話之通聯調閱查詢單及其通聯紀錄，（
    見本院卷三四、三五、三六、五三頁背面），亦無於九十七
    年二月間，證人丁○○持有使用之門號000000000
    0號行動電話，確有與前開0000000000號及00
    00000000號之二行動電話互為聯繫之通聯紀錄存在
    ，自難遽認證人丁○○前揭於警詢時之陳述，有何較嗣後於
    本院審理時之證言更為可信之特別情況存在，揆諸首揭說明
    ，此部分自無證據能力。
三、又按被告以外之人（包括證人、鑑定人、告訴人、被害人及
    共同被告等）於審判外之陳述雖不符刑事訴訟法第一百五十
    九條之一至之四等四條之規定，而經當事人於審判程序同意
    作為證據，法院審酌該言詞陳述或書面陳述作成時之情況，
    認為適當者，亦得為證據；當事人、代理人或辯護人於法院
    調查證據時，知有刑事訴訟法第一百五十九條第一項不得為
    證據之情形，而未於言詞辯論終結前聲明異議者，視為有前
    項之同意，同法第一百五十九條之五定有明文。則本案除前
    開證據（即前述第(一)、(二)點理由所載內容）外，檢察官、被
    告及其辯護人對於本判決所引用後述言詞或書面陳述各項證
    據方法之證據能力，於本院準備程序均陳明對證據能力無意
    見，亦均未於言詞辯論終結前聲明異議，視為於審判程序同
    意作為證據，且本院審酌該等言詞或書面陳述作成之情況並
    無不當，依刑事訴訟法第一百五十九條之五第二項規定，自
    均有證據能力。次按除法律另有規定外，實施刑事訴訟程序
    之公務員因違背法定程序取得之證據，其有無證據能力之認
    定，應審酌人權保障及公共利益之均衡維護，刑事訴訟法第
    一百五十八之四定有明文。惟本案所引用之非供述證據，並
    無證據證明係實施刑事訴訟程序之公務員違背法定程序所取
    得，自應認均具有證據能力，合先敘明。
貳、有罪部分：
一、訊據被告固坦承於前揭時地，各有交付海洛因一包予證人甲○○計二次之情事，惟矢口否認有前揭販賣第一級毒品之不
    法犯行，辯稱：我與甲○○、丁○○、乙○○都只是一起施
    用毒品的朋友，前開0000000000號、00000
    00000號行動電話，均非我所有或我持有使用之電話，
    我與丁○○有糾紛，且甲○○、乙○○則均有欠我錢，其等
    三人不利我的證述均係誣指報復，我二次交給甲○○之海洛
    因，都沒有向甲○○拿錢等語。被告辯護人則辯護稱：前開
    0000000000號行動電話並非被告所申請登記使用
    ，被告實際係持有使用門號為0000000000號之行
    動電話，又證人甲○○、乙○○就交易海洛因過程之證述前
    後亦不一致，自無從以證人甲○○、乙○○具有瑕疵之證言
    ，即逕為不利被告之認定，且本案為警查獲時自被告處扣得
    之前開海洛因十四包，僅能證明被告有持有該海洛因之事實
    ，又被告與丁○○、甲○○、乙○○均係一起施用毒品之朋
    友，縱認被告有交付海洛因予甲○○、乙○○之事實，亦難
    認被告主觀上有營利意圖，至多僅係能成立幫助施用海洛因
    或轉讓海洛因之罪責等語。經查：
  (一)前揭犯罪事實，業據證人甲○○、乙○○均於檢察官訊問時
    結證在卷，其中被告前揭販賣海洛因予證人甲○○二次之事
    實，除據證人甲○○於警詢時證述：其均係向被告購買等語
    明確，有如前述（見前述第一、(二)、2.點理由內容），且證
    人甲○○於本院審理時結證：丙○○的綽號叫「魔仔」；前
    開0000000000號行動電話是丙○○的電話；我於
    九十七年三月二十三日、同年三月二十六日，這二次都是丙○○各拿海洛因一包給我時，我當場把一千元現金交給丙○○；九十七年三月二十六日，我與丁○○約中午十二點見面
    ，是要去找買海洛因的事情；我打電話給丙○○時，丁○○
    與我在一起，丁○○也有聽到我打電話；我是打完第三通電
    話後，與丙○○約在臺中縣大里市之國光花市前見面，當時
    我已經到該國光花市○○○○○道被告在那裡拿海洛因，但
    是我當時是在大里，我到花市時，被告尚未到達，才打第三
    通電話；我與丙○○在第一通電話就講好要買海因，丙○○
    交付給我海洛因一包後，我有以將海洛因摻水用注射針筒施
    用該包海洛因，就被警察查獲了等語（見本院卷一四八至一
    五三頁），又被告前揭販賣海洛因予證人乙○○一次之事實
    ，亦據證人乙○○於本院審理時結證：丙○○的前開000
    0000000號及0000000000號行動電話，我
    九十七年三月二十六日當天都有打；當時我拿錢還給丙○○
    ，丙○○拿一包海洛因給我試試，我覺得不錯，就拿一千元
    給丙○○被告也拿一包海洛因給我，這包海洛因就是我被警
    察查獲扣到的海洛因，這包海洛因是我向被告買的；我是以
    手沾海洛因的粉末試的，口感苦苦的，我覺得不錯，丙○○
    就拿另一包海洛因給我，給我試的那包海洛因丙○○又拿回
    去；丙○○自己留著專門給人家試的海洛因，丙○○是給我
    另一包新的海洛因；我到約定地點拿到丙○○給我的一包海
    洛因後，我騎機車至加油站加油時，就被警察查獲，當時海
    洛因我還拿在手上等語明確（見本院卷一二六、一二七頁）
    。且證人甲○○、乙○○前揭證述關於其等二人與被告間之
    通聯情節，並有前開0000000000號、00000
    00000號行動電話之通聯調閱查詢單及其通聯紀錄在卷
    足憑（見本院卷三四、三五、三六、五三頁背面）。此外，
    復有被告於前揭時地，為警查獲時扣得之海洛因十四包（合
    計淨重二點九一公克、包裝重三點七一公克），及證人乙○○於前揭時地，為警查獲時扣得之海洛因一包（淨重○點一
    五七八公克，驗餘淨重○點一五一五公克）扣案可證。且前
    開海洛因十四包、海洛因一包，確均為第一級毒品海洛因乙
    節，亦依序有法務部調查局濫用藥物實驗室九十七年五月二
    日調科壹字第○九七二三○二一六六○號鑑定書（見偵查卷
    七三頁），及行政院衛生署草屯療養院九十七年四月二十一
    日草療鑑字第○九七○○○三二七八號鑑定書【見本院九十
    七年度訴字第二○四一號（乙○○被訴施用第一級毒品案件
    ）卷附十二頁，此經本院依職權調閱該案卷查訛屬實】。依
    前所述，再佐以被告就其海洛因來源之供述，顯見被告並非
    為幫忙證人甲○○聯繫，始進一步代證人甲○○向其上手鄭
    峻瑜購買海洛因外，且由證人甲○○於九十七年三月二十六
    日撥打電話與被告聯繫起迄至完成海洛因交易止僅有至短之
    約二十餘分鐘，並衡諸被告所陳其自上手鄭峻瑜購得海洛因
    之日期亦有不符等情，已如前述理由（即前述第壹、二、(二)
    點理由內容），則證人甲○○於本院審理時另方面證稱：其
    係請被告幫其聯絡買海洛因乙節，顯與事實不符，自無從為
    有利被告之認定。
  (二)又被告雖以前開0000000000號、0000000
    000號行動電話均非其持有使用等語置辯，且前開000
    0000000號、0000000000號行動電話之登
    記名義人亦均非被告，固有通聯調閱查詢單附卷可按。然查
    ，前開二行動電話門號，均係被告持有使用乙節，除據證人
    甲○○、乙○○於檢察官訊問時結證及於本院審理時結證在
    卷，有如前述外，其中前開0000000000號行動電
    話部分，被告係約於九十七年三月中旬啟用，且係由真實姓
    名年籍不詳、綽號「阿平」之人借予被告使用乙節，業經被
    告於警詢時自承在卷（見警卷四頁），顯見被告前開所辯，
    已難憑採。再參以證人丁○○於本院審理時結證：我曾經打
    過前開0000000000號行動電話，是丙○○接聽的
    ；通聯紀錄所顯示我使用之0000000000號行動電
    話，於九十七年三月二十五日八時三十一分至三十三分、八
    時三十九分，二次撥打至前開0000000000號行動
    電話，是我打給丙○○、由丙○○接聽的電話（見本院卷一
    二三、一二四頁），核與卷附前開0000000000號
    行動電話之通聯紀錄相符（見本院卷五○頁背面），並有證
    人丁○○於前揭時地為警查獲，扣得之門號0000000
    000號行動電話其手機上所顯示通話紀錄相片附卷可按（
    見警卷二一頁），足認被告前開所辯，顯係事後卸責之詞，
    不足採信。至被告辯護人陳稱：被告實際係持有使用門號為
    0000000000號之行動電話乙節，然該門號於九十
    四年七月三十一日迄今係為空號、無人使用乙節，亦有和信
    電話股份有限公司覆本院函在卷可稽（見本院卷三二、三三
    頁），益見無從作為有利被告認定之憑據甚明。
  (三)再者，證人丁○○、甲○○、乙○○於前揭時地經警查獲後
    ，經警採集其等三人尿液送往鑑驗機構以氣相層析質譜儀法
    檢驗結果，均呈第一級毒品海洛因於人體代謝後之可待因、
    嗎啡陽性反應，且其等三人前揭施用第一級毒品海洛因之犯
    行，分別經本院以九十七年度訴字第一七一九號（證人丁○○部分）、九十七年度訴字第一七二四號（證人甲○○部分
    ，經證人甲○○上訴後嗣撤回上訴）、九十七年度第二○四
    一號（證人乙○○部分）判處有罪確定在案乙節，亦據證人
    丁○○、甲○○、乙○○均於於本院審理時結證在卷，並有
    臺灣高等法院被告前案紀錄表、前開刑事判決書各一件附卷
    可按，並經本院依職權調閱本院九十七年度訴字第一七一九
    號、九十七年度第二○四一號案卷查核無訛。從而，證人丁○○、甲○○、乙○○確均有向他人購買海洛因以解毒癮之
    需求存在，足堪認定。依此益證被告確有販賣海洛因予證人
    甲○○、乙○○之事實，否則有施用海洛因解癮需求之證人
    甲○○、乙○○，豈有不約而同、均無故撥打前開0000
    000000號行動電話與被告聯繫之理，由此足見證人甲○○、乙○○顯無甘冒偽證之重罪處罰風險，故為攀誣構陷
    被告涉犯本案販賣第一級毒品重罪之情事。則證人甲○○、
    乙○○前開不利被告之證述，確與事實相符，均堪憑採。
  (四)又我國查緝毒品海洛因之施用或販賣一向執法甚嚴，對於販
    賣海洛因者尤科以重度刑責，又販賣海洛因既係違法行為，
    當非可公然為之，亦無公定價格，且容易分裝並增減份量，
    而每次買賣之價量，可能隨時依雙方關係深淺、資力、需求
    量及對行情之認知、來源是否充裕、查緝是否嚴謹、購買者
    被查獲時供述購買對象之可能風險之評估等情形，而異其標
    準，非可一概而論；而買受毒品之人通常亦無法探知販毒者
    賺取利潤幾何，是販賣毒品之利得，除被告坦承犯行或價量
    俱臻明確外，委難察得實情，販賣之人從價差或量差中牟利
    之方式雖異，其意圖營利之販賣行為則同一。是以因海洛因
    量微價高，販賣者率有利益可圖，被告對於販賣海洛因可否
    獲取金錢利潤乙事，自當極為重視，苟非確實有利可圖，以
    被告與證人甲○○、乙○○非屬至親，證人甲○○、乙○○
    係因購買毒品始與被告接觸聯繫，甚且被告係以將海洛因攜
    至公共場所販賣予他人之方式為之，於此情形，被告豈會願
    意對證人甲○○、乙○○未賺取任何毒品之價差，甚且無償
    或無利可圖提供量微價高之海洛因供證人甲○○、乙○○施
    用，並甘冒遭警查獲之風險而如此作為之理。則證人甲○○
    、乙○○雖未詳悉被告有無賺取差價，且因被告否認有本案
    各次販賣海洛因之犯行，而無可查證其賣出確實賺取之差價
    ，惟依前開說明，被告確有意圖營利之犯意並賺取差價而為
    前揭三次販賣海洛因之犯行，足堪認定。
  (五)綜上所述，被告前開所辯，顯係事後卸責之詞，不足採信。
    是本案事證明確，被告前揭三次販賣海洛因之犯行，至堪認
    定，應依法論科。
二、論罪科刑：
  (一)查海洛因為毒品危害防制條例第二條第二項第一款所稱之第
    一級毒品，不得持有、販賣，被告持之以供販賣，故核被告
    所為販賣證人甲○○海洛因二次及販賣證人乙○○海洛因一
    次之犯行，均係犯毒品危害防制條例第四條第一項之販賣第
    一級毒品罪。
  (二)被告持有第一級毒品海洛因之低度行為，各為販賣之高度行
    為所吸收，均不另論罪。
  (三)又按刑法已於九十四年二月二日修正刪除原第五十六條所定
    連續犯規定，並自九十五年七月一日施行，則數行為而犯同
    一之罪名者，其發生在修正刑法施行後者，即不能再適用修
    正前刑法第五十六條之規定論以連續犯（最高法院九十五年
    度第八次刑事庭會議決議第五點第(四)款參照）。再揆之原刑
    法第五十六條連續犯修正之理由略謂：「對繼續（指反覆多
    次）犯同一罪名之罪者，均適用連續犯之規定論處，不無鼓
    勵犯罪之嫌，亦使國家刑罰權之行使發生不合理之現象。」
    、「基於連續犯原為數罪之本質及刑罰公平原則之考量，爰
    刪除有關連續犯之規定」等語，顯見基於概括犯意，多次販
    賣毒品之行為，於刑法修正前，固得依連續犯之例，論以一
    罪，但於修正刑法施行後，所為之數販賣毒品行為，即應回
    歸本來就應賦予複數法律效果之原貌，而各自獨立評價之數
    罪。而所謂「集合犯」是指立法者所制定之犯罪構成要件中
    ，本就預定有數個同種類之行為將反覆實行之犯罪而言，將
    各自實現犯罪構成要件之多數行為，總括或擬制成一個構成
    要件之「集合犯」行為，而論以一罪。是以對於集合犯，必
    須從嚴解釋，以符合立法者之本意。觀諸毒品危害防制條例
    第四條第一項規定之販賣第一級毒品罪之構成要件文義，實
    無從認定立法者本即預定該犯罪之本質，必有數個同種類行
    為而反覆實行之集合犯態樣。又所指接續犯乃指單一犯意，
    在時間、空間密接之犯罪情形而言，否則，即不符合接續犯
    之要件。核之反覆多次之販賣毒品行為，其在時間差距上，
    可以分開，各具獨立性，在九十五年七月一日修正刑法施行
    前，從未將多次販賣毒品之行為，視為集合犯或接續犯，則
    在修正刑法施行後，自難僅因連續犯刪除後，多次販賣毒品
    行為，須按數罪併罰，行為人可能受重刑制裁，即遷就其利
    益，強將原屬於連續犯之數個獨立犯罪之行為，不當解釋為
    集合犯或接續犯。因此，就刑法修正施行後之多次販賣毒品
    犯行，採一罪一罰，始符合刑罰公平原則。依前開說明，被
    告所為販賣證人甲○○海洛因二次及販賣證人乙○○海洛因
    一次之犯行，自應按數罪分論併罰之，方稱允當（最高法院
    九十七年度臺上字第八七三號判決意旨參照）。是被告前揭
    三次販賣第一級毒品之犯行，犯意各別，行為互殊，應予分
    論併罰。
  (四)另被告前因妨害自由、重利、偽造文書、槍砲及賭博等案件
    ，經法院分別判處有期徒刑一年十月、十月、五月、五月、
    五月確定，嗣經法院就上開罪刑定應執行刑為有期徒刑三年
    二月確定，其另因違反著作權法案件，經法院判處有期徒刑
    六月確定，並與前開罪刑接續執行後，嗣經假釋付保護管束
    ，業於九十五年三月十六日保護管束期滿未經撤銷假釋而執
    行完畢等情，有臺灣高等法院被告前案紀錄表附卷可稽，其
    於有期徒刑執行完畢後五年內故意再犯本案有期徒刑以上之
    三罪，均為累犯，就本案各次販賣第一級毒品之罰金刑部分
    ，均應依法加重其刑（死刑、無期徒刑依法不得加重）。
  (五)再按犯第四條第一項至第四項、第五條第一項至第四項前段
    、第六條第一項至第四項、第七條第一項至第四項、第八條
    第一項至第四項、第十條或第十一條第一項、第二項之罪，
    供出毒品來源，因而破獲者，得減輕其刑，毒品危害防制條
    例第十七條定有明文。經查，被告於前揭時地為警查獲後，
    被告向警供承其係在臺中市○○街二十七巷口，向鄭峻瑜購
    買第一級毒品海洛因，並於翌日（三日）上午，帶同警方至
    前開購買第一級毒品海洛因之地點附近埋伏，於同日十時四
    十五分許，鄭峻瑜果然出現在該處，經警當場加以逮捕，並
    當場自鄭峻瑜身上扣得海洛因一球（毛重六○點二公克），
    嗣鄭峻瑜販賣第一級毒品海洛因之罪嫌，經檢察官偵查後提
    起公訴，並由本院另案以九十七年度訴字第二九七九號審理
    等情，業據臺中市警察局刑警大隊小隊長即證人張崇錦於本
    院審理時結證在卷（見本院卷一五五、一五六頁），並有臺
    灣臺中地方法院檢察署檢察官九十七年度偵字第八六三二號
    起訴書在卷可參，是被告本案三次販賣第一級毒品海洛因之
    犯行，核屬符合毒品危害防制條例第十七條之規定，爰分別
    減輕其刑，並均先加重後減輕之（即販賣第一級毒品之法定
    刑中得併科罰金刑部分）。
  (六)又按販賣第一級毒品罪之法定刑為「死刑或無期徒刑；處無
    期徒刑者，得併科新臺幣一千萬元以下罰金」，販賣第二級
    毒品罪之法定刑為「無期徒刑或七年以上有期徒刑，得併科
    新臺幣七百萬元以下罰金」，毒品危害防制條例第四條第一
    項、第二項分別定有明文。然同為販賣第一、二級毒品者，
    其原因動機不一，犯罪情節未必盡同，或有大盤毒梟者，亦
    有中、小盤之分，所造成危害社會之程度自屬有異，法律科
    處此類犯罪，所規定之法定最低本刑卻均相同，顯有違「罰
    當其罪」之原則。職是之故，若審酌個案情狀，認為處以有
    期徒刑，即可收懲儆之效，並足以達到防衛社會目的者，自
    非不可依客觀之犯行與主觀之惡性二者加以考量其情狀，是
    否有可憫恕之處，適用刑法第五十九條之規定酌量減輕其刑
    ，期使個案裁判之量刑，能斟酌至當，符合比例原則。查被
    告本案三次販賣第一級毒品之次數尚寡，且每次數量甚微，
    各次販賣所得均僅為一千元，以被告本案販賣第一級毒品情
    節暨所得財物，顯無從與大盤毒梟相擬，核其情節，若處以
    法定最低本刑無期徒刑，猶嫌過重，實屬情輕法重，在客觀
    上足以引起一般之同情，難認無可憫恕之處，依其情狀處以
    有期徒刑，始符量刑之平允，爰均依刑法第五十九條之規定
    ，就被告本案三次販賣第一級毒品之犯行，各酌量遞減輕其
    刑，並均先加重後遞減輕之（即販賣第一級毒品之法定刑中
    得併科罰金刑部分）。
  (七)爰審酌被告明知海洛因係屬戕害他人身心之毒品，其不思循
    正常途徑賺錢，竟為貪圖利益，鋌而走險販毒，戕害國民身
    心健康，且販賣毒品之期間非短，危害社會治安情節甚鉅，
    惡性非輕，且其前因妨害自由、重利、偽造文書、槍砲及賭
    博及違反著作權法等案件經法院判處罪刑之刑事犯罪紀錄，
    有如前述，堪認素行非佳，再兼衡酌被告犯後仍飾詞卸責、
    未見悔意之犯罪後態度，及其本案各次販賣第一級毒品犯行
    尚屬小額交易，且本案三次販賣海洛因毒品均各為一千元，
    犯罪情節尚與一般大毒梟販賣毒品之數量、金額甚鉅有別，
    暨其生活狀況、智識程度、犯罪之動機、目的、手段等一切
    情狀，分別量處如主文所示之刑，並定其應執行之刑，以示
    懲儆。
  (八)沒收之諭知：
  1.扣案之附表一編號１所示之海洛因十四包，係被告自其上手
    鄭峻瑜處購得、供本案三次販賣海洛因犯行所用之物；扣案
    之附表一編號２所示之海洛因一包，則係被告供本案販賣海
    洛因予證人乙○○犯行所用之物，且均屬毒品危害防制條例
    第二條第二項第一款規定之第一級毒品，均應依毒品危害防
    制條例第十八條第一項前段之規定，不問屬於犯人與否，均
    沒收銷燬之（各詳如主文第一項之各宣告刑及定應執行刑所
    示）。
  2.按毒品危害防制條例第十九條第一項有關沒收之規定，係刑
    法第三十八條第一項第二款、第三項之特別規定，採義務沒
    收主義，故供犯該項所列之罪所用之物，如屬於犯人所有者
    ，自應予沒收。查被告本案三次販賣第一級毒品之所得均各
    為一千元，雖未據扣案，但不能證明業已費失，均應依同條
    例第十九條第一項規定，宣告沒收，如全部或一部不能沒收
    時，以其財產抵償之（各詳如主文第一項之各宣告刑及定應
    執行刑所示）。
  3.至未扣案之前開0000000000號行動電話及前開0
    000000000號行動電話，固堪認係屬被告持有使用
    充為前揭販賣海洛因之聯繫電話，有如前述，惟無積極證據
    證明係屬被告所有，自無從宣告沒收；另被告於前揭時地，
    經警查獲時扣得之附表二所示之物，均無積極證據證明確與
    本案犯罪有關，且均非屬違禁物，亦無從為沒收之諭知，均
    併予敘明。
參、無罪部分：
一、公訴意旨另以：被告另基於販賣第一級毒品海洛因之犯意，
    並均以前開0000000000號行動電話作為販賣海洛
    因予丁○○之聯繫工具，先於九十七年二月十八日（或翌日
    即十九日）日十二時許，在臺中縣大里市之國光花市前，以
    一千元之價格將海洛因一包販賣予丁○○；其又另行起意，
    再於同年二月二十三日十二時許，在臺中縣大里市之國光花
    市前，亦以一千元之價格將海洛因一包販賣予丁○○。因認
    被告此部分亦涉犯違反毒品危害防制條例第四條第一項之販
    賣第一級毒品罪嫌等語。
二、按犯罪事實應依證據認定之，無證據不得認定犯罪事實；又
    不能證明被告犯罪者，應諭知無罪之判決，刑事訴訟法第一
    百五十四條第二項、第三百零一條第一項定有明文。又按被
    告或共犯之自白，不得作為有罪判決之唯一證據，仍應調查
    其他必要之證據，以察其是否與事實相符，刑事訴訟法第一
    百五十六條第二項定有明文。再按刑事訴訟法第一百六十一
    條已於九十一年二月八日修正公布，其第一項規定「檢察官
    就被告犯罪事實，應負舉證責任，並指出證明之方法。」因
    此，檢察官對於起訴之犯罪事實，應負提出之證據及說服之
    實質舉證責任。倘其所提出之證據，不足為被告有罪之積極
    證明，或其指出之證明方法，無從說服法院以形成被告有罪
    之心證，基於無罪推定之原則，自應為被告無罪判決之諭知
    ，最高法院著有九十二年臺上字第一二八號判例可資參照。
三、公訴人認被告另涉有前揭二次販賣第一級毒品之犯行，無非
    係以：(一)證人丁○○於警詢及於檢察官訊問時之證述；(二)證
    人丁○○於前揭時地，與證人甲○○共同為警查獲時，扣得
    證人丁○○所有之手機一支（內含門號為00000000
    00號之ＳＩＭ卡），且經警採集證人丁○○尿液送往鑑驗
    機構檢驗結果，亦呈第一級毒品海洛因於人體代謝後之可待
    因、嗎啡陽性反應；(三)由證人丁○○於前揭時地為警查獲時
    ，經警扣得之前開0000000000號行動電話其手機
    上所顯示通話紀錄相片（見警卷二一頁），足認證人丁○○
    有與被告聯繫之事實；(四)被告為警查獲時所扣得之前開海洛
    因十四包及附表二所示之物，為其所憑之論據。訊據被告則
    堅詞否認有前揭販賣海洛因之不法犯行。經查：
  (一)證人丁○○於警詢時之陳述，無證據能力，有如前述，此部
    分自無從採為對被告不利之證據。
  (二)證人丁○○於檢察官訊問時雖證稱：我用我的門號0000
    000000號行動電話，打丙○○的前開0000000
    000號、0000000000號行動電話，向丙○○買
    過六、七次海洛因，我只記得最近的一、二次等語（見偵查
    卷七二頁），惟證人丁○○此部分證述，除無從逕認其向被
    告購買海洛因之確實時間為何外，且觀諸卷附前開0000
    000000號、0000000000號行動電話之通聯
    調閱查詢單及其通聯紀錄（見本院卷三四、三五、三六、五
    三頁背面），證人丁○○持有使用之門號00000000
    00號行動電話，亦無於九十七年二月間確有與前開000
    0000000號及0000000000號之二行動電話
    互為聯繫之通聯紀錄存在，再佐以證人丁○○前揭經警扣得
    之前開0000000000號行動電話其手機上所顯示通
    話紀錄相片，至多僅能認定證人丁○○曾於九十七年三月二
    十五日以該手機與被告之前開0000000000號行動
    電話通話之事實，自難以證人丁○○前揭證述，及扣案之門
    號0000000000號行動電話暨其手機上所顯示通話
    紀錄相片，遽為不利被告之認定。
  (三)另被告為警查獲所扣得之前開海洛因十四包及附表二所示之
    物，與被告於九十七年二月十八日（或翌日即十九日）十二
    時許、同年二月二十三日十二時許，究有無販賣海洛因予證
    人丁○○之行為，二者間顯難推認有何直接關聯。又證人丁○○、甲○○係為共同施用第一級毒品海洛因以解毒癮，由
    證人甲○○於九十七年三月二十六日向被告購得前揭海洛因
    一包，並證人丁○○、甲○○於施用該包海洛因後，旋即為
    警查獲，有如前述。且按一般可檢出施用海洛因之最長時限
    為四日，業經行政院衛生署管制藥品管理局於九十一年九月
    二十三日以管檢字第一○九六五二號函釋在案。則證人丁○○於前揭時地為警查獲後，縱其尿液呈現第一級毒品海洛因
    於人體代謝後之可待因、嗎啡陽性反應，亦難作為被告於時
    隔逾一個月前之九十七年二月十八日（或翌日即十九日）十
    二時許、同年二月二十三日十二時許，確有販賣海洛因予證
    人丁○○之依據，自無從作為不利被告認定之憑據。
四、綜上所述，依公訴人所舉之證據方法及卷內證據，除證人丁○○前揭片面且存有相當瑕疵之證述外，尚無其他補強證據
    足資認定證人丁○○前揭不利被告證述之真實性，自不足為
    被告有前揭販賣海洛因予證人丁○○犯行之有罪積極證明。
    此外，復查無其他積極充分之證據，足資證明被告此部分販
    賣第一級毒品海洛因之犯行，揆諸首揭法條及判例意旨，此
    部分不能證明被告犯罪，自應為被告無罪之諭知（如主文第
    二項所示）。
據上論斷，應依刑事訴訟法第二百九十九條第一項前段、第三百
零一條第一項，毒品危害防制條例第四條第一項、第十七條、第
十八條第一項前段、第十九條第一項，刑法第十一條、第四十七
條第一項、第五十九條、第五十一條第五款，判決如主文。
中    華    民    國    97    年    11    月    7     日
                  刑事第九庭    審判長法  官  施慶鴻
                                      法  官  莊秋燕
                                      法  官  何世全
以上正本證明與原本無異。
如不服本判決，應於收受送達後10日內向本院提出上訴書狀，並
應敘述具體理由；其未敘述上訴理由者，應於上訴期間屆滿後20
日內向本院補提理由書（均須按他造當事人之人數附繕本）「切
勿逕送上級法院」。
                                      書記官  童洪芳美
中    華    民    國    97    年    11    月    7     日
附錄論罪科刑法條：
毒品危害防制條例第四條
製造、運輸、販賣第一級毒品者，處死刑或無期徒刑；處無期徒
刑者，得併科新臺幣一千萬元以下罰金。
製造、運輸、販賣第二級毒品者，處無期徒刑或七年以上有期徒
刑，得併科新臺幣七百萬元以下罰金。
製造、運輸、販賣第三級毒品者，處五年以上有期徒刑，得併科
新臺幣五百萬元以下罰金。
製造、運輸、販賣第四級毒品者，處三年以上十年以下有期徒刑
，得併科新臺幣三百萬元以下罰金。
製造、運輸、販賣專供製造或施用毒品之器具者，處一年以上七
年以下有期徒刑，得併科新臺幣一百萬元以下罰金。
前五項之未遂犯罰之。
附表一：
┌──┬──────────────────────────┐
│編號│扣案物品名稱、數量                                  │
├──┼──────────────────────────┤
│ １ │第一級毒品海洛因拾肆包（合計淨重貳點玖壹公克、包裝重│
│    │參點柒壹公克）。                                    │
├──┼──────────────────────────┤
│ ２ │第一級毒品海洛因壹包（驗餘淨重零點壹伍壹伍公克）。  │
│    │                                                    │
└──┴──────────────────────────┘
附表二：
┌──┬──────────────────────────┐
│編號│扣案物品名稱、數量                                  │
├──┼──────────────────────────┤
│ １ │手機（白色）一支（手機序號為000000000000│
│    │三三七號，內含卡號為000000000000000號│
│    │之ＳＩＭ卡一張）。                                  │
├──┼──────────────────────────┤
│ ２ │手機（黑色）一支（手機序號為000000000000│
│    │五七○號，內含門號為0000000000號之ＳＩＭ卡│
│    │一張）。                                            │
├──┼──────────────────────────┤
│ ３ │新力易利信廠牌之手機（白色）一支（不含ＳＩＭ卡）。  │
├──┼──────────────────────────┤
│ ４ │摩托羅拉廠牌之手機（黑色）一支（不含ＳＩＭ卡）。    │
├──┼──────────────────────────┤
│ ５ │分裝袋三包。                                        │
├──┼──────────────────────────┤
│ ６ │葡萄糖一盒。                                        │
├──┼──────────────────────────┤
│ ７ │磅秤一臺。                                          │
├──┼──────────────────────────┤
│ ８ │乙○○之身分證一張。                                │
├──┼──────────────────────────┤
│ ９ │現金新臺幣二萬一千元。                              │
└──┴──────────────────────────┘


司法院資訊處製作；財團法人民間司法改革基金會備份。
